臺灣臺北地方法院刑事判決　　　　　　　 96年度易字第469號
公　訴　人　臺灣臺北地方法院檢察署檢察官
被　　　告　乙○○
上列被告因背信案件，經檢察官聲請簡易判決處刑（95年度調偵
字第697 號），惟本院認不宜以簡易判決處刑，改適用通常程序
，受理後被告為有罪之陳述，經合議庭裁定改行簡式審判程序，
判決如下：
    主  文
乙○○連續為他人處理事務，意圖為第三人不法之利益，而為違
背其任務之行為，致生損害於本人之財產，處有期徒刑陸月，如
易科罰金，以銀元參佰元即新臺幣玖佰元折算壹日。
    事  實
一、乙○○原為億羅室內裝修股份有限公司（下稱：億羅公司；
    設：臺北市○○區○○街114 號2 樓）經理，係為億羅公司
    處理事務之人，竟基於意圖為第三人不法利益及損害億羅公
    司利益之概括犯意，自民國93年11月起至94年3 月間止，連
    續擅自指示不知情之出納人員劉君逑開立發票人億羅公司、
    如附表所示金額之支票數紙，交付與億羅公司無業務往來之
    荃亞企業有限公司（下稱：荃亞公司），供荃亞公司作為票
    貼週轉之用。嗣荃亞公司於94年6 、7 月間倒閉，致億羅公
    司須承擔如附表所示金額之支票債務，足生損害於億羅公司
    。
二、案經億羅公司告訴臺灣臺北地方法院檢察署檢察官偵查聲請
    以簡易判決處刑，惟本院認不宜以簡易判決處刑，改適用通
    常程序，乙○○為有罪之陳述，經合議庭裁定改行簡式審判
    程序審理。
    理  由
一、上揭犯罪事實，業據被告乙○○於本院審理時坦承不諱，核
    與告訴代表人蔡燕章於警詢、偵查，及告訴代理人甲○○於
    警詢、偵查及本院準備程序時指述之情節相符，並經證人劉
    君逑於警詢、偵查中證述綦詳，此外，復有被告指示借款字
    據、匯款申請書、對帳單等在卷可資佐證，被告犯行明確，
    洵堪認定。
二、查刑法於94年2 月2 日修正公布，於95年7 月1 日施行。而
    按行為後法律有變更者，適用行為時之法律，但行為後之法
    律有利於行為人者，適用最有利於行為人之法律，現行刑法
    第二條第一項訂有明文。此條規定乃與刑法第一條罪刑法定
    主義契合，而貫徹法律禁止溯及既往原則，係規範行為後法
    律變更所生新舊法律比較適用之準據法，是刑法第二條本身
    雖經修正，但刑法第二條既屬適用法律之準據法，本身尚無
    比較新舊法之問題，應一律適用裁判時之現行刑法第二條規
    定以決定適用之刑罰法律。又按，刑法施行法第一條之一第
    一項將刑法分則貨幣單位變為新臺幣、第二項提高刑法分則
    法定刑罰金部分三十倍或三倍，惟因與罰金罰鍰提高標準條
    例業將刑法分則法定刑罰金提高十倍，再由銀元換算為新臺
    幣，因此變更前後之數額相同，尚無比較適用問題，應逕適
    用裁判時法。又本次刑法修正之比較新舊法，應就罪刑有關
    之共犯、未遂犯、想像競合犯、牽連犯、連續犯、結合犯，
    以及累犯加重、自首減輕暨其他法定加減原因（如身分加減
    ）與加減例等一切情形，綜其全部罪刑之結果而為比較，最
    高法院95年度第8 次刑庭會議決議可資參照。另按：
  (一)刑法修正前同法第三十三條第五款規定：「罰金為一元以上
    」、修正後刑法第三十三條第五款規定：「罰金為新臺幣一
    千元以上」。而同法第三百四十二條第一項背信罪之法定刑
    為「五年以下有期徒刑、拘役或科或併科一千元以下罰金」
    ，依刑法施行法第一條之一規定：「中華民國94年1 月7 日
    刑法修正施行後，刑法分則編所定罰金之貨幣單位為新臺幣
    。94年1 月7 日刑法修正時，刑法分則編未修正之條有定有
    罰金者，自94年1 月7 日刑法修正施行後，就其所定數額提
    高為三十倍。但72年6 月26日至94年1 月7 日新增或修正之
    條文，就其所定數額提高為三倍」，依上開規定，本件罰金
    部分應提高為三十倍。是依修正前、後，刑法第三百四十二
    條第一項之罰金刑部分，由新臺幣三元以上三萬元以下，變
    更為新臺幣一千元以上三萬元以下。因此，比較上述修正前
    、後之刑罰法律，自以修正前之規定，較有利於被告。
  (二)刑法第五十六條連續犯之規定業經修正刪除，該規定刪除後
    ，除法理上合於接續犯、包括一罪之情形仍可認為構成單一
    之犯罪外，其於數犯罪行為之情形，即應依刑法第五十一條
    之規定予以分論併罰。經依刑法第二條第一項比較新、舊法
    之結果，並無適用行為後之新法較有利於被告之情形，自應
    適用行為時即修正前刑法第五十六條連續犯之規定。
  (三)修正前刑法第四十一條第一項前段規定：「犯最重本刑為五
    年以下有期徒刑以下之刑之罪，而受六個月以下有期徒刑或
    拘役之宣告，因身體、教育、職業、家庭之關係或其他正當
    事由，執行顯有困難者，得以一元以上三元以下折算一日，
    易科罰金」，再依修正前罰金罰鍰提高標準條例第二條「依
    刑法第四十一條易科罰金或第四十二條第二項易服勞役者，
    均就其原定數額提高為一百倍折算一日」之規定（現已刪除
    ），應以新臺幣三百元至九百元折算一日。至修正後之刑法
    第四十一條第一項前段規定：「犯最重本刑為五年以下有期
    徒刑以下之罪，而受六個月以下有期徒刑或拘役之宣告者，
    得以新臺幣一千元、二千元或三千元折算一日，易科罰金。
    」，是比較新舊法結果，自以舊法較有利於被告，應適用修
    正前刑法第四十一條第一項前段、修正前罰金罰鍰提高標準
    條例第二條規定。
三、核被告所為，係犯刑法第三百四十二條第一項背信罪；其先
    後4 次背信犯行，時間緊接、方法相同，並觸犯構成要件相
    同之罪名，顯係基於概括犯意為之，應依修正前規定，論以
    連續犯，並加重其刑。爰審酌被告並無前科、素行尚可，有
    臺灣高等法院被告前案紀錄表在卷可按，雖其犯罪所生損害
    於億羅公司不可謂輕，惟其等前已就此調解成立，有臺北市
    中山區調解委員會調解書附卷足稽，億羅公司當可依民事執
    行程序回復損害，尚非全無救濟，及被告犯後坦承犯行、態
    度甚佳等一切情狀，量處如主文所示之刑，並依修正前規定
    ，諭知易科罰金之折算標準。
據上論斷，應依刑事訴訟法第四百五十二條、第二百七十三條之
一第一項、第二百九十九條第一項前段，刑法第二條第一項前段
、第三百四十二條第一項，修正前刑法五十六條、第四十一條第
一項前段，刑法施行法第一條之一，修正前罰金罰鍰提高標準條
例第二條，現行法規所定貨幣單位折算新臺幣條例第二條，判決
如主文。
本案經檢察官黃紋綦到庭執行職務。
中　　華　　民　　國　　96　　年　　3 　　月　　30　　日
　　　　　　　　　        刑事第三庭
　　　　　　　　　　　　　　　　法　官　王幸華
上正本證明與原本無異。
如不服本判決，應於判決送達後10日內向本院提出上訴狀（應抄
附繕本）。告訴人或被害人如對於本判決不服者，應具備理由請
求檢察官上訴，其上訴期間之計算係以檢察官收受判決正本之日
期為準。
　　　　　　　　　　　　　　　　書記官　陳泰寧
中　　華　　民　　國　　96　　年　　3 　　月　　30　　日
附表：
 ┌────┬──────┬────┬────┬─────┬─────┐
 │發 票 人│發  票  日  │付款銀行│ 帳 號  │支票號碼  │ 金 額    │
 │        │            │        │        │          │          │
 ├────┼──────┼────┼────┼─────┼─────┤
 │億羅公司│94年2月24日 │泛亞銀行│ 1325-9 │PA0000000 │ 60萬     │
 │        │            │忠孝分行│        │          │          │
 ├────┼──────┼────┼────┼─────┼─────┤
 │億羅公司│94年2月23日 │泛亞銀行│ 1325-9 │PA0000000 │ 60萬     │
 │        │            │忠孝分行│        │          │          │
 ├────┼──────┼────┼────┼─────┼─────┤
 │億羅公司│94年3月 3日 │泛亞銀行│ 1325-9 │PA0000000 │ 63萬9千  │
 │        │            │忠孝分行│        │          │          │
 ├────┼──────┼────┼────┼─────┼─────┤
 │億羅公司│94年3月18日 │泛亞銀行│ 1325-9 │PA0000000 │ 39萬5千  │
 │        │            │忠孝分行│        │          │          │
 ├────┼──────┴────┴────┴─────┴─────┤
 │合    計│                                           2百23萬4千元 │
 └────┴────────────────────────────┘
附錄本案論罪科刑法條全文：
中華民國刑法第342條
（背信罪）
為他人處理事務，意圖為自己或第三人不法之利益，或損害本人
之利益，而為違背其任務之行為，致生損害於本人之財產或其他
利益者，處5年以下有期徒刑、拘役或科或併科1千元以下罰金。
前項之未遂犯罰之。
